臺灣高等法院臺中分院刑事判決　　　　　　　　九十三年度交上訴字第二一一一號
　　上　訴　人　臺灣南投地方法院檢察署檢察官
　　被　　　告　癸○○
右上訴人因被告業務過失致死等案件，不服臺灣南投地方法院九十三年度交訴字第一
三號中華民國九十三年十一月三日第一審判決（起訴案號：臺灣南投地方法院檢察署
九十二年度偵字第三一一一號），提起上訴，本院判決如左：
    主      文
原判決撤銷。
癸○○從事業務之人，因業務上之過失致人於死，處有期徒刑壹年陸月。緩刑肆年。
    事      實
一、癸○○受僱於全航汽車客運股份有限公司（以下簡稱全航公司，負責人為簡秋龍
    ，另經檢察官為不起訴處分）擔任營業大客車司機，為從事業務之人，於民國（
    下同）九十二年八月十三日十一時四十分許，駕駛車牌號碼二Ｕ─五０八號營業
    大客車，沿南投縣草屯鎮○○○路台十四線公路由草屯往埔里方向行駛，至南投
    縣屯鎮○○○路台十四線公路二十六公里五百公尺東向車道處，其原應注意駕車
    行經閃光黃燈路口，應減速慢行，注意安全，小心通過；行經彎道、坡路處所，
    亦應減速慢行，作隨時停車之準備。而依當時天候陰、日間自然光線、路面濕潤
    、無缺陷、無障礙物、視距良好等情，並無不能注意之情事，竟疏未注意及此，
    在當地行車速限為每小時六十公里之路段，貿然以時速每小時八十公里之速度超
    速行駛，又遇彎道、下坡路段，未能減速慢行，致失控撞擊路邊護欄後，整台營
    業大客車翻覆路側邊坡下，掉落約十公尺深之農田中，造成車上乘客王再川脊椎
    嚴重斷裂當場死亡、己○○受有頭部外傷腦震盪及右耳裂傷之傷害、庚○○受有
    頭部外傷、右膝及左踝挫傷之傷害，及車上其他乘客丙○○、丁○○、乙○○、
    林倢、戊○○、邱宣智、子○○（以上七人業已撤回告訴）、壬○○（調解成立
    ，視為撤回告訴）、江雅芳、黃俊勳（以上二人未據告訴）成傷。癸○○於肇事
    後，在未經有偵查權之機關或該管公務員發覺其為犯人前，即於員警前往處理時
    ，當場向員警自首，嗣並接受裁判。
二、案經王再川之子丑○○、丙○○、丁○○、己○○、庚○○、乙○○、林倢、戊○○、邱宣智、壬○○、子○○訴由南投縣政府警察局草屯分局報告臺灣南投地
    方法院檢察署偵查起訴。
    理      由
一、右揭犯罪事實，業據上訴人即被告（以下簡稱被告）癸○○於警偵訊時、原審及
    本院審理中均自白不諱，核與被害人王再川之子女甲○○、丑○○、王玉香三人
    及己○○、庚○○、壬○○指訴之情節相符，並經證人丙○○、丙○○之子馬世
    龍、丁○○、乙○○（林倢之母）、戊○○、邱宣智、子○○、張泰誌、張凱揚
    、林人于、張俊明、黃春秋及王昆木證述屬實，復有診斷證明書三紙、南投縣政
    府警察局道路交通事故調查報告表一份、現場照片三十二紙及大客車之行車速度
    紀錄器一紙附卷可稽。
二、按駕駛人行經閃光黃燈路口，應減速慢行，注意安全，小心通過；車輛行經彎道
    、坡路處所，應減速慢行，作隨時停車之準備，道路交通標誌標線號誌設置規則
    第二百十一條第一項第一款及道路交通安全規則第九十三條第一項第三款分別定
    有明文。被告駕車行駛於道路，自應注意上述道路交通安全規定，而依當時天候
    陰、日間自然光線、路面濕潤、無缺陷、無障礙物、視距良好等情，有道路交通
    事故調查報告表附於偵查卷足按，並無不能注意之情事，被告竟疏未注意，而以
    時速每小時八十公里之速度超速行駛，又遇彎道、下坡路段，未能減速慢行，肇
    致本件事故，庚○○、己○○、壬○○因而受傷，其駕駛行為顯有過失。又本件
    事故經送台灣省南投縣區車輛行車事故鑑定委員會鑑定結果，亦同此認定，有該
    委員會九十二年十月二日投鑑字第九二０三一三號函附之鑑定意見書一份在卷可
    按。而被害人王再川因本件車禍傷重死亡，被害人庚○○、己○○、壬○○受有
    如事實欄所示之傷害，亦有相驗筆錄、相驗屍體證明書、驗斷書及診斷證明書三
    紙附卷可憑，是被告之駕駛行為與被害人之死傷間，顯然具有因果關係，事證明
    確，被告上開犯行，堪以認定。
三、被告癸○○受僱擔任大客車司機，駕駛大客車為其業務，為從事業務之人，核其
    所為，係犯刑法第二百七十六條第二項之業務過失致死罪及同法第二百八十四條
    第二項之業務過失傷害罪。其一業務過失行為，致被害人王再川死亡及庚○○、
    己○○、壬○○受傷，為想像競合犯，應依刑法第五十五條之規定，從一重之業
    務過失致人於死罪處斷。又被告於肇事後，在未經有偵查權之機關或公務員發覺
    其為犯人前，於員警前往現場處理時，當場向員警自首，嗣並接受裁判，有南投
    縣政府警察局道路交通事故肇事人自首情形紀錄表一紙在卷可稽，應依刑法第六
    十二條前段規定，減輕其刑。
四、公訴意旨另以：被告癸○○右揭業務過失行為同時造成車上乘客即告訴人丙○○
    受有氣血胸合併二側肋骨骨折之傷害、告訴人丁○○左側臉部撕裂傷之傷害、告
    訴人乙○○背部挫傷、左膝裂傷、左肘外傷之傷害、告訴人林倢受有右足挫傷及
    頭部外傷之傷害、告訴人戊○○受有臉部開放性骨折之傷害、告訴人邱宣智受有
    左上門牙斷裂之傷害、告訴人子○○受有頭部撕裂傷、頭部外傷合併腦震盪、右
    手撕裂傷、胸部挫傷及頸部扭傷之傷害、告訴人壬○○受有頭部外傷合併撕裂傷
    、雙腳挫傷及胸部挫傷之傷害，因認被告此部分亦涉犯刑法第二百八十四條第二
    項前段之業務過失傷害罪嫌。按告訴乃論之罪，告訴人於第一審辯論終結前，得
    撤回告訴，又其告訴經撤回者法院應諭知不受理之判決，刑事訴訟法第二百三十
    八條第一項、第三百零三條第三款分別定有明文；次按刑事事件於偵查中或第一
    審法院辯論終結前，調解成立，經法院核定，並經當事人同意撤回者，視為於調
    解成立時撤回告訴或自訴，鄉鎮市調解條例第二十五條第二項亦定有明文。經查
    ，告訴人丙○○、丁○○、乙○○、林倢、戊○○、邱宣智、子○○均已具狀撤
    回告訴，有聲請撤回告訴狀附卷可稽；而告訴人壬○○雖未具狀撤回告訴，惟其
    業於原審辯論終結前，與被告成立調解，並經臺灣南投地方法院法官核定，有南
    投縣埔里鎮調解委員會調解書影本一件在卷，亦應視為撤回告訴。是其等既已撤
    回告訴或視為撤回告訴，本應為不受理之諭知，惟公訴人認此部分與前開有罪部
    分具有想像競合之裁判上一罪關係，爰不另為公訴不受理之諭知。
五、原審法院因認被告罪證明確，而予論科，固屬有據。然(1)告訴人丙○○等人撤回
    告訴或視為撤回告訴，應不另為不受理之諭知，原判決誤載為不另為無罪之諭知
    ，已有未洽。(2)被告身為營業大客車之職業駕駛人，本應謹慎駕車，特別注意乘
    客之安危，竟因趕時間超速失控，導致乘客一人死亡、多人受傷，其過失造成之
    損害甚鉅，原判決僅量處有期徒刑一年二月，尚不足以昭儆戒，是公訴人上訴意
    旨執此指摘原判決不當，即有理由，應由本院將原判決撤銷改判。爰審酌被告過
    失程度、所造成之損害，及犯後坦承犯行，已知悔悟，並與大多數被害人達成和
    解，已如前述，至未和解之告訴人丑○○、庚○○、己○○，均另向全航公司訴
    請賠償中（臺灣南投地方法院九十三年度交附民第二一號），告訴人庚○○於本
    院訊問時，已表示與其妻己○○均願意原諒被告，而告訴人丑○○於原審審理中
    亦經表示願意給被告緩刑機會等一切情狀，量處如主文第二項所示之刑。查被告
    癸○○前未曾受有期徒刑以上刑之宣告，有臺灣高等法院被告全國前案紀錄表一
    份在卷可按，其因一時疏忽致罹刑典，而事後業與告訴人丙○○、丁○○、乙○○、林倢、戊○○、邱宣智、子○○、壬○○分別達成和解、調解，並獲得告訴
    人丑○○、庚○○、己○○之原諒，其經此次偵審、科刑之教訓後當知警惕，應
    無再犯之虞，本院認所宣告之刑，以暫不執行為適當，併予宣告緩刑四年，以勵
    自新。
據上論斷，應依刑事訴訟法第三百六十九條第一項前段、第三百六十四條、第二百九
十九條第一項前段，刑法第二百七十六條第二項、第二百八十四條第二項前段、第五
十五條、第六十二條前段、第七十四條第一款，罰金罰鍰提高標準條例第一條前段，
判決如主文。
本案經檢察官辛○○到庭執行職務。
中      華      民      國      九十四  年      二      月      二      日
                                臺灣高等法院臺中分院刑事第十庭
                                    審判長法  官  林  照  明
                                            法  官  吳  重  政
                                            法  官  唐  光  義
右正本證明與原本無異。
如不服本判決應於收受送達後十日內向本院提出上訴書狀，其未敘述上訴之理由者並
得於提起上訴後十日內向本院補提理由書（均須按他造當事人之人數附繕本）。
                                            書記官  王  麗  珍
中      華      民      國      九十四  年      二      月      十四    日
                                                                        Ａ
